臺灣花蓮地方法院民事判決
　111年度花簡字第289號
原      告  陳嘉為  
被      告  葉中興  
上列當事人間請求侵權行為損害賠償事件，本院於民國111年8月
24日言詞辯論終結，判決如下：
    主      文
被告應給付原告新臺幣(下同)20,000元。
原告其餘之訴駁回。
訴訟費用由被告負擔百分之10，餘由原告負擔。
本判決原告勝訴部分得假執行。但被告如以20,000元為原告預供
擔保，得免為假執行。
    事實及理由
一、原告主張：被告於民國110年9月29日至花蓮遊玩，並住宿於
    花蓮縣花蓮市某民宿內，於同日1時32分許透過同行友人以
    電話透過網路FOODPANDA熊貓外送平台(下稱熊貓平台)向伊
    經營之「生猛銅板海鮮Bar」餐廳(下稱原告餐廳)訂購餐點
    ，因被告認其所訂購之食物酸臭無法食用，竟未循熊貓平台
    正常退款程序辦理退款，而於原告餐廳申設之臉書粉絲團，
    以「葉小興」之暱稱張貼挑釁及不實留言，造成原告餐廳名
    譽掃地，生意因此下滑，伊因此受有營業損失約新臺幣(下
    同)200,000元。為此，爰依侵權行為之法律關係請求被告賠
    償等語，並聲明：被告應給付原告200,000元。
二、被告則以：原告提供之食材有短缺，也不新鮮，伊訂3份只
    來1份，生蠔沒有熟，有打電話過去和原告反應，但其口氣
    不好，又推卸食材是廠商問題，還說要帶警察來處理，但後
    來也沒有來，伊才上網張貼留言，並非不實評論等語，資為
    抗辯。並為答辯聲明：⒈原告之訴駁回。⒉如受不利之判決，
    願供擔保請准宣告免予假執行。
三、本院之判斷：
  ㈠按因故意或過失，不法侵害他人之權利者，負損害賠償責任
    ，民法第184條第1項前段定有明文。次按行使言論自由是否
    因而侵害他人之名譽，應依法益權衡加以判斷。行為人之言
    論損及他人之名譽，倘其言論屬事實之陳述，而能證明其為
    真實，或行為人雖不能證明言論內容為真實，但依其所提證
    據資料，足認為行為人有相當理由確信其為真實者；或言論
    屬意見表達，如係善意發表，對於可受公評之事，而為適當
    之評論者，均難為係不法侵害他人之權利。此外，可受公評
    之事，依事件之性質與影響，應受公眾為適當之評論，至是
    否屬可受公評之事，需就具體事件，以客觀之態度、社會公
    眾之認知及地方習俗等認定之(最高法院110年度台上字第24
    69號判決意旨參照)。又意見表達之言論，乃行為人表示自
    己之見解或立場，屬主觀價值判斷之範疇，行為人對於可受
    公評之事，如未使用偏激不堪之言詞而為意見表達，可認係
    善意發表適當評論者，不具違法性，非屬侵害他人之名譽權
    ，亦不負侵權行為之損害賠償責任(最高法院109年度台上字
    第1675號判決意旨參照)。
　㈡原告主張被告以「葉小興」之暱稱，在原告餐廳之臉書臉書
    粉絲團發表負評，已侵害原告餐廳商譽等情，業據原告提出
    臉書網頁資料為證(見卷第19-39頁)。被告雖不否認以「葉
    小興」之暱稱留言等情，惟否認該留言對原告餐廳商譽造成
    侵害，並以前揭情詞置辯。是本件即有依被告留言之情狀、
    內容進行觀察，以確定被告留言是否已屬對原告餐廳商譽之
    不法侵害。
　㈢經審視被告之留言，可分為：⒈被告以其個人名義張貼新留言
    陳述其此次消費經驗。⒉被告在原告餐廳其他消費者之推文(
    即該消費者分享其在原告餐廳之良好消費體驗)下為如附表
    所示負評等2個部分，茲分別討論如下。
　　⒈被告以其個人名義張貼新留言陳述其此次消費經驗部分。
　　  經查，被告於原告餐廳臉書網頁，以「葉小興」之暱稱張
      貼：「臭掉的生魚片，沒煮熟的生蠔」、「處理態度不佳
      ，講話口氣還問我怎樣＝＝」、「說報警也不來」、「給你
      地址了，還是不敢來處理」、「還推給廠商，說廠商問題
      」、「今天你是店家，我不找你，找誰？」、「這到底煮
      什麼看不懂」、「有夠爛，生蠔還沒熟、鮪魚臭掉，都不
      處理，還用兄弟人口氣問現在要怎樣，說要過來處理還推
      3倒4，還不敢過來」、「我真的沒看過那麼惡劣的店家」
      、「我東西都還在桌上，歡迎來取貨」、「請問警察多久
      能跟你一起來？不要欺負我們外地人」、「叫我自己打去
      熊貓處理？」、「如果有誠意的店家會這樣處理？」、「
      我也謝謝，沒遇到那麼惡劣店家過」、「我一定會po給大
      家知道」、「到底怎樣新鮮QQ」、「哪裡新鮮？黑鮪魚生
      魚片還臭掉」、「非常惡劣，處理態度不佳」等語(見卷
      第27-33頁，下稱新貼文)，雖此新貼文屬對原告餐廳之負
      面評價，然此屬被告就自己消費經驗及其與原告爭執過程
      所為之留言評論，雖被告無法證明所述食材壞掉等情與實
      情完全相符，然經核與原告所陳之糾紛經過，客觀上亦大
      致相符(見卷第114-117頁)。足認此係兩造間因各自立場
      不同，始對糾紛經過有不同評價，依我國社會公眾之認知
      ，尚難認已逾網路言論尺度而屬對原告餐廳商譽之不法侵
      害。
　　⒉被告在原告餐廳其他消費者之推文下為如附表所示負評部
      分。
　　　查被告於張貼上開新貼文後，仍在其他顧客的稱讚的推文
      下，為如附表所示「到底怎麼樣新鮮QQ」、「這樣的生蠔
      你吃嗎」留言等情，業為被告所不爭執，而僅以：「(法
      官：你在別的顧客稱讚的留言下，有貼上開生蠔的圖，並
      稱：『哪裡新鮮？黑賄魚生魚片還臭掉。』、『這哪裡新鮮
      ，我很好奇?』、『這樣的生蠔你吃嗎？』)因為三份只來一
      份，而且生魚片還臭掉，原告說帶警察來也 沒有來，我
      才留言這些言論。」、「(法官：別人點讚的評論，關你
      什麼事？)店家這麼惡劣處理，我才會那麼氣憤，原本我
      們是來花蓮玩的。」等語置辯。本院審酌上情，認被告本
      次消費經驗，與其他消費者各自良好的消費體驗，本屬二
      事，況被告業於該網頁張貼上開新貼文舒發、陳述其不滿
      ，是被告如附表之貼文，等同被告藉由其本件消費糾紛私
      怨，對原告餐廳為近似追殺式的全面負評，依我國社會公
      眾之認知，已逾網路言論尺度，難認屬合理評述；再參酌
      本件被告係透過熊貓平台訂餐，與原告餐廳間並無直接之
      契約關係，縱本件被告主張之商品瑕疵屬實，其本可透過
      熊貓辦理退費，惟竟捨此不為，卻要求原告餐廳派員前來
      處理，復於未獲原告回應後，逕以如附表所示留言方式對
      原告餐廳為全面負評，核已逾越一般消費糾紛之合理處理
      方式。綜上，足認被告係藉由如附表所示留言，期對原告
      餐廳商譽造成負面影響，難謂屬合理評述。又被告如附表
      所示留言已足使原告餐廳商譽受損，是原告據此請求被告
      賠償其所受營業損失，自屬有據。
　㈣原告請求營業損失以20,000元為有理由，逾此部分則無理由
    。
　　⒈按當事人已證明受有損害而不能證明其數額或證明顯有重
      大困難者，法院應審酌一切情況，依所得心證定其數額，
      民事訴訟法第222條第2項定有明文。
　　⒉本件原告雖主張因被告如附表所示之留言而商譽受損，而
      受有營業損失200,000元等語，並提出原告餐廳員工於白
      板手寫之每日結帳金額翻拍照片為證(見卷119-166頁)。
      惟上開每日結帳金額內容係原告員工所自行製作，至多僅
      能證明原告餐廳於該期間之營業狀況，尚難據此認原告營
      業損失金額為200,000元。
　　⒊又本件原告雖無法證明其營業損失金額，然本院衡酌被告
      如附表所示留言係張貼於臉書平台，又以我國民眾常用之
      GOOGLE等網路入口網站以原告餐廳店名進行搜索，該網頁
      往往列於搜索結果前列；另審酌花蓮市為觀光城市，外地
      旅客往往透過網路評價作消費決定等情，是上揭逾越合理
      評述之負評，依社會交易常情，已足影響顧客消費意願，
      是原告主張其營業收入已因被告前開不法行為而受有損害
      ，已堪認定。本院審酌上情，並參酌原告主張之營業收入
      尚應扣除營業成本，始為其實際損害等一切情況，認本件
      原告營業上所失利益金額於20,000元之範圍內，尚屬合理
      ，應予准許；逾前開範圍之請求，則屬無據，應予駁回。
四、綜上所述，原告依民法第184條第1項前段規定，請求被告賠
    償營業上所失利益20,000元，為有理由，應予准許；逾此部
    分之請求，為無理由，應予駁回。
五、本件事證已臻明確，兩造其餘攻擊防禦方法及舉證，核與判
    決結果無影響，爰不予一一論述，併此敘明。
六、本件原告勝訴部分，係依民事訴訟法第427條第1項，適用簡
    易程序所為被告敗訴之判決，依同法第389條第1項第3款之
    規定，職權宣告假執行；並依同法第436條第2項適用同法第
    392條第2項規定，依職權宣告被告預供擔保後，得免為假執
    行。
七、訴訟費用負擔之依據：民事訴訟法第79條。
中    華    民    國   111    年     9    月     8    日
                  花蓮簡易庭  法  官  李立青
以上正本係照原本作成。
如不服本判決，應於送達後20日內，向本院提出上訴狀（上訴狀
須表明上訴理由）並繳納上訴審裁判費；如於本判決宣示後送達
前提起上訴者，應於判決送達後20日內補提上訴理由書（均須按
他造當事人之人數附繕本）。
如委任律師提起上訴者，應一併繳納上訴審裁判費。
中　　華　　民　　國　　111 　年　　9 　　月　　12　　日
                              書記官  林政良
附表：
編號 臉書推文作者及內容 被告張貼之留言 頁  碼 1 陳邱仁(2020年8月16日)： 推薦了生猛銅板海鮮Bar。 到底怎樣新鮮QQ。  第67頁 2 陳邱仁(2020年8月16日)： 東西好吃，很新鮮，好棒喔，請大家來花蓮記得來小酌一下，哈哈。 非常惡劣，處理態度不佳。 第83、85頁 3 莊惠家(2020年7月11日)： 平價美味新鮮，老闆娘很親切。 哪裡新鮮？黑鮪魚生魚片還臭掉(附生蠔照片)。 第83、87頁 4 周小圭： 推薦了生猛銅板海鮮Bar。 這哪裡新鮮，我很好奇(生蠔照片)。 真假？我剛還點到臭掉的黑鮪魚，還在桌上，跟沒熟的生蠔，也不處理，推3倒4＝＝。 好的(OK手勢貼圖)謝謝，我外地人來吃東西，沒遇過那麼惡劣店家，女孩子打過去問口氣還很兇。 卷第93-97頁 5 楊麗鳳(2018年9月18日)： 推薦了生猛銅板海鮮Bar。 這樣的生蠔你吃嗎(附生蠔照片)。 哪裡新鮮？黑鮪魚生魚片還臭掉(附生蠔照片)。 卷第99-101頁 6 胡政賢(2018年9月25日)： 推薦了生猛銅板海鮮Bar。 這樣的生蠔你吃嗎(附生蠔照片)。 卷第103頁